【裁判字號】    97,簡上,826
【裁判日期】    971121
【裁判案由】    偽造文書等
【裁判全文】
臺灣桃園地方法院刑事判決             97年度簡上字第826號
上  訴  人  臺灣桃園地方法院檢察署檢察官
被      告  甲○○
上列上訴人因被告偽造文書等案件，不服本院民國97年9月12日
97年度審簡字第314號第一審判決（起訴案號：97年度偵字第
8970號、移送併辦案號：97年度偵字第16814號），提起上訴，
本院管轄之第二審合議庭判決如下：
    主  文
原判決撤銷。
甲○○意圖為自己不法之所有，而侵占遺失物，處罰金新臺幣伍
仟元，如易服勞役，以新臺幣壹仟元折算壹日；又行使偽造私文
書，足以生損害於他人，處有期徒刑肆月，如易科罰金，以新臺
幣壹仟元折算壹日，扣案如附表署押欄所示偽造之署押共枚均
沒收之。緩刑貳年。
    事  實
一、甲○○於民國97年3月14日下午8時許，在臺北市中正區○○
    ○路○段某處路旁，拾獲乙○○所有不慎遺失之台新國際商
    業銀行卡號0000000000000000號信用卡後，竟意圖為自己不
    法之所有，予以侵占入己；旋於同年月16日下午2時43分許
    ，前往桃園縣大園鄉○○○路15號臺灣桃園國際機場第一航
    廈中「昇恆昌股份有限公司」店內，另基於行使偽造私文書
    之犯意且意圖為自己不法之所有，迭執前開信用卡示以該店
    店員，假前開信用卡所有人之名義，佯表有權使用前開信用
    卡簽帳消費，接連偽造「CoHuy」之署押填入如附表所示之
    私文書，繼則陸續持以遞與該店店員而行使之，足以生損害
    於乙○○、昇恆昌股份有限公司、台新國際商業銀行及對財
    團法人聯合信用卡處理中心對信用卡管理之正確性，致該店
    店員陷於錯誤認其係前開信用卡所有人，遂交付售價新臺幣
    （下同）1,105元粉底液、售價3萬5,400元COACH品牌皮包、
    售價400元皮件保養油。嗣以乙○○發覺交易明細有異報警
    處理，為警循線查獲並扣得前開皮包及前開信用卡。
二、案經內政部警政署航空警察局移送臺灣桃園地方法院檢察署
    檢察官偵查起訴。
    理  由
一、論諸證人乙○○、鄭奇嘉於司法警察調查中所為之陳述，兼
    以信用卡簽帳單商店存根聯所載被告甲○○自行填寫以外之
    內容，雖屬被告以外之人於審判外之言詞或書面陳述，然當
    事人對各該陳述於本院審理中未予爭執，本院審酌前開陳述
    作成時之情況認無不當之處，適為本案證據，依刑事訴訟法
    第159條之5規定，得為證據。次論監視錄影畫面翻拍照片、
    扣案前開皮包、扣案前開信用卡，咸屬非供述性證據，究無
    違背法定程序取得之情形，依刑事訴訟法第158條之4反面規
    定，洵具證據能力。
二、上述犯罪事實，業據被告於警詢及檢察官偵訊中坦承不諱，
    悉與證人乙○○、鄭奇嘉於警詢中所述情節互核相符，除有
    各該筆錄在卷可憑外，復有信用卡簽帳單商店存根聯、監視
    錄影畫面翻拍照片及前開皮包、前開信用卡扣案得以佐證，
    足徵被告之自白與事實相符，犯行堪以認定，應予依法論科
    。
三、核被告所為，係犯刑法第337條侵占遺失物罪、第216條、第
    210條行使偽造私文書罪、第339條第1項詐欺取財罪。被告
    偽造署押係偽造私文書之部分行為，而其偽造私文書低度行
    為當為行使偽造私文書高度行為所吸收，均不另論罪。被告
    為達取財目的，先後3次各該行使偽造私文書、詐欺取財行
    為行為，係於密切接近之時間、地點實施，侵害同一法益，
    行為獨立性極為薄弱，衡以一般社會觀念，視為數個舉動之
    接續施行，合為包括一行為予以評價，為接續犯，分別應僅
    論以一罪。被告以一行使行為，同時觸犯行使偽造私文書、
    詐欺取財罪，為想像競合犯，依刑法第55條規定，從一重之
    行使偽造私文書罪處斷。被告所犯侵占遺失物、行使偽造私
    文書罪間，犯意各別，行為互殊，應予分論併罰。觀諸臺灣
    桃園地方法院檢察署97年度偵字第16814號移送併辦部分與
    本案前所敘明部分，犯罪事實相同，委為同一案件，本係起
    訴效力所及，本院自應併予審理。原審核閱卷內證據後，資
    對被告予以論罪科刑，固非無見。惟查：(一)原判決理由欄疏
    未載明緩刑期間，存有判決理由不備之違法，失之允恰；(二)
    揆以緩刑制度宗旨，乃對符於一定條件之被告鼓勵遷善，方
    容猶豫其刑之執行，權顧情理之平，此有刑法第74條立法理
    由、最高法院90年度台非字第354號刑事判決意旨可稽，又
    上揭條文明定係以被告素行及犯行可得判處較輕宣告刑為考
    量，未就所犯罪名法定刑設限，得見法院係對被告刑之執行
    予以暫不執行，容非對各罪宣告刑逕以延不處罰，故法院對
    同案犯有數罪併予處罰之被告即應就其執行之刑宣告單一緩
    刑期間，尚不得就數罪各別諭知不同緩刑期間後再定應執行
    之刑，原判決誤就被告所犯諸罪各別諭知不同緩刑期間始予
    併合執行，不無可議。檢察官上訴意旨，指摘原判決闕論緩
    刑期間有所不當，為有理由。原判決既有上述違法瑕疵，當
    屬無從維持，應由本院予以撤銷改判。爰審酌被告犯後坦承
    犯行深表悔意，參以犯罪手段及犯罪所生之危害等一切情狀
    ，各量處如主文所示之刑，並分別諭知易服勞役、易科罰金
    之折算標準。再被告未曾因故意犯罪受有期徒刑以上刑之宣
    告，有臺灣高等法院被告前案紀錄表供考，一時失慮始罹刑
    章，且與被害人台新國際商業銀行達成和解而全額賠償損害
    ，歷此教訓知所警惕信無再犯之虞，本院認所宣告之刑以暫
    不執行為適當，併予宣告緩刑2年，用啟自新。末論如附表
    署押欄所示偽造之署押共3枚，皆未扣案但無積極證據證明
    業告滅失，依刑法第219條規定，予以沒收之；至扣案前開
    皮包、扣案前開信用卡，被告固以犯罪持有前開物品，但未
    因而取得所有權，此有最高法院96年度台非字第6號刑事判
    決意旨可稽，該等物品非屬被告所有，不得宣告沒收。檢察
    官上訴意旨，訐及原判決漏就扣案前開皮包諭知沒收，顯有
    誤會，倘認被告賠償被害人台新國際商業銀行後便以和解作
    為買賣對價關係視之，稍嫌速斷，縱得上情仍難以被告透過
    事後合法方式取得所有權遽將行為後合法權源與行為時犯罪
    所得一概而論，附予敘明。
四、被告經合法傳喚，無正當之理由未到庭，茲不待其陳述，逕
    行判決。
據上論斷，應依刑事訴訟法第455條之1第1項、第3項、第369條
第1項前段、第371條、第364條、第299條第1項前段，刑法第337
條、第216條、第210條、第339條第1項、第55條、第42條第3項
、第41條第1項、第74條第1項第1款、第219條，刑法施行法第1
條之1第1項、第2項前段，判決如主文。
本案經檢察官林安紜到庭執行職務。
中    華    民    國    97    年    11    月    21    日
                  刑事第一庭  審判長法  官  曾淑華
                                    法  官  鄭吉雄
                                    法  官  俞力華
以上正本證明與原本無異。
不得上訴。
                                    書記官  谷貞豫
中    華    民    國    97    年    11    月    27    日
附表：偽造之私文書
┌──┬──────┬────┬─────┬─────┐
│編號│上載交易時點│上載序號│私文書名稱│署      押│
├──┼──────┼────┼─────┼─────┤
│○一│97年3月16日 │0000000-│信用卡簽帳│持卡人簽名│
│    │下午2時43分 │31508號 │單商店存根│欄偽造之署│
│    │            │        │聯        │押「CoHuy │
│    │            │        │          │」1枚     │
├──┼──────┼────┼─────┼─────┤
│○二│97年3月16日 │0000000-│信用卡簽帳│持卡人簽名│
│    │下午2時53分 │12511號 │單商店存根│欄偽造之署│
│    │            │        │聯        │押「CoHuy │
│    │            │        │          │」1枚     │
├──┼──────┼────┼─────┼─────┤
│○三│97年3月16日 │0000000-│信用卡簽帳│持卡人簽名│
│    │下午2時55分 │12512號 │單商店存根│欄偽造之署│
│    │            │        │聯        │押「CoHuy │
│    │            │        │          │」1枚     │
└──┴──────┴────┴─────┴─────┘
附錄本案論罪科刑法條
中華民國刑法第337條
（侵占脫離物罪）
意圖為自己或第三人不法之所有，而侵占遺失物、漂流物或其他
離本人所持有之物者，處500元以下罰金。
中華民國刑法第216條
（行使偽造變造或登載不實文書罪）
行使第210條至第215條之文書者，依偽造、變造文書或登載不實
事項或使登載不實事項之規定處斷。
中華民國刑法第210條
（偽造變造私文書罪）
偽造、變造私文書，足以生損害於公眾或他人者，處5年以下有
期徒刑。
中華民國刑法第339條
（普通詐欺罪）
意圖為自己或第三人不法之所有，以詐術使人將本人或第三人之
物交付者，處5年以下有期徒刑、拘役或科或併科1,000元以下罰
金。
以前項方法得財產上不法之利益或使第三人得之者，亦同。
前2項之未遂犯罰之。


司法院資訊處製作；財團法人民間司法改革基金會備份。
